【裁判字號】    95,再微,2
【裁判日期】    950530
【裁判案由】    返還不當得利
【裁判全文】
臺灣士林地方法院民事判決  95年度再微字第2號
再審原告    乙○○
再審被告    和信電訊股份有限公司
法定代理人  甲○○
上列當事人間請求返還不當得利事件，再審原告對於本院民國95
年3 月9 日95年度小上字第8 號確定判決提起再審之訴，本院判
決如下：
    主      文
再審之訴駁回。
再審訴訟費用新臺幣壹仟元由再審原告負擔。
    事實及理由
一、按再審之訴顯無再審理由者，得不經言詞辯論，以判決駁回
    之；再審之訴，雖有再審理由，法院如認原判決為正當者，
    應以判決駁回之，民事訴訟法第502 條第2 項、第504 條分
    別定有明文。
二、本件再審原告主張：統一編號0000000 之「和信電訊股份有
    限公司」與統一編號00000000之「遠和電信股份有限公司」
    於93年1 月1 日合併，於同年1 月19日完成登記。統一編號
    00000000之「和信電訊股份有限公司」係消滅公司，而統一
    編號00000000之「遠和電信股份有限公司」係存續公司，並
    於同日更名為「和信電訊股份有限公司」。統一編號000000
    00之「和信電訊股份有限公司」之客戶可分2 類，第1 類客
    戶係於92年12月31日前簽訂「行動電話服務契約」之舊客戶
    ，這類客戶因公司合併之關係，故由存續之統一編號000000
    00之「和信電訊股份有限公司」概括承受。第2類 客戶係於
    93年1 月1 日以後與統一編號00000000之「和信電訊股份有
    限公司」簽訂「行動電話服務契約」之新客戶。再審原告係
    於93年9 月1 日與統一編號00000000之「和信電訊股份有限
    公司」簽訂「行動電話服務契約」及適用哈拉900 費率，與
    統一編號00000000之「和信電訊股份有限公司」完全無關。
    再審原告訴訟之對象自始即為統一編號00000000之「和信電
    訊股份有限公司」，與統一編號00000000之「和信電訊股份
    有限公司」無涉。原確定判決誤認被上訴人係統一編號0000
    0000之「和信電訊股份有限公司」，判決之對象與理由所指
    之對象不一致，有民事訴訟法第496 條第1 項第2 款之「判
    決理由與主文顯有予盾」之再審理由。又行政法上對於特定
    法人之行政處分，尚不得逕依一般私法之法理，由存續公司
    概括承受。交通部電信總局於90年1 月8 日「核定」統一編
    號00000000之「和信電訊股份有限公司」之契約範本及「備
    查」哈拉900 費率，其效力並不及於統一編號00000000之「
    和信電訊股份有限公司」。交通部電信總局根本未對統一編
    號00000000之「和信電訊股份有限公司」作出「核定」及「
    備查」之處分。原確定判決誤認依公司法第75條、第319 條
    規定，交通部電信總局於90年1 月8 日對統一編號00000000
    之「和信電訊股份有限公司」之「核定」及「備查」處分，
    應由統一編號00000000之「和信電訊股份有限公司」概括承
    受。原確定判決適用法規顯有錯誤。另原確定判決未援引企
    業併購法第24條前段規定，而引用公司合併之規定，適用法
    規亦顯有錯誤。原確定判決有民事訴訟法第496 條第1 項第
    1 款「適用法規顯有錯誤」之再審理由等語。並聲明：(一)原
    確定判決廢棄。(二)確認兩造間關於0000000000門號之行動電
    話服務契約不存在。(三)再審被告應給付再審原告新台幣（下
    同）10,800元暨自訴狀送達之日起至清償日止，按年息5%計
    算之利息。
三、本件未經言詞辯論，再審被告無任何聲明及陳述。
四、按民事訴訟法第496 條第1 項第1 款所謂適用法規顯有錯誤
    ，係指確定判決所適用之法規，顯然不合於法律規定，或與
    司法院現尚有效之大法官會議解釋，或最高法院有效之判例
    顯然違反，或消極的不適用法規，顯然影響裁判者而言，不
    包括漏未斟酌證據及認定事實錯誤之情形在內，司法院大法
    官釋字第177 號解釋及最高法院63年台上字第880 號判例意
    旨可資參照。又民事訴訟法第496 條第1 項第2 款所謂判決
    理由與主文顯有矛盾，係指判決依據當事人主張之事實，認
    定其請求或對造抗辯為有理由或無理由，而於主文為相反之
    諭示，且其矛盾為顯然者而言，最高法院亦著有80年度台再
    字第130 號判例要旨可參。次按「因合併而消滅之公司，其
    權利義務，應由合併後存續或另立之公司承受」，公司法第
    75條定有明文，此規定於股份有限公司之合併亦準用之，同
    法第319 條規定甚明。復按因合併而消滅之公司，其權利義
    務應由合併後存續或新設之公司概括承受；存續公司或新設
    公司取得消滅公司之財產，其權利義務事項之移轉，自合併
    基準日起生效，但依其他法律規定其權利之取得、設定、喪
    失或變更應經登記者，非經登記，不得處分，企業併購法第
    24條、第25條第1 項分別定有明文。而所謂之「權利義務」
    ，係指一切公私法上之權利義務。行政機關對消滅公司之行
    政處分應由合併後之存續公司概括承受（最高行政法院89年
    判字第110 號判決意旨參照）。經查：(一)原確定判決並未提
    及被上訴人之統一編號，其裁判之對象顯係裁判時之「和信
    電訊股份有限公司」，並無再審原告所指誤認被上訴人係統
    一編號00000000之「和信電訊股份有限公司」，致判決之對
    象與理由所指之對象不一致之情形。再審原告指原確定判決
    有「判決理由與主文顯有予盾者」之再審理由，自不可採。
    (二)再審原告既主張：統一編號0000000 之「和信電訊股份有
    限公司」與統一編號00000000之「遠和電信股份有限公司」
    於93年1 月1 日合併，於同年1 月19日完成登記。統一編號
    00000000之「和信電訊股份有限公司」係消滅公司，統一編
    號00000000之「遠和電信股份有限公司」係存續公司，並於
    同日更名為「和信電訊股份有限公司」。再審原告係於93年
    9 月1 日與統一編號00000000之「和信電訊股份有限公司」
    簽訂「行動電話服務契約」及適用哈拉900 費率。交通部電
    信總局則係於90年1 月8 日「核定」統一編號00000000之「
    和信電訊股份有限公司」之契約範本及「備查」哈拉900 費
    率等語。揆諸上開說明，交通部電信總局前對消滅公司「和
    信電訊股份有公司」之「核定」及「備查」之行政處分，自
    得由存續之「遠和電信股份有限公司」亦即更名後之「和信
    電訊股份有公司」承受。再審原告主張原確定判決有民事訴
    訟法第496 條第1 項第1 款「適用法規顯有錯誤」之再審理
    由，亦不可採。(三)本件「和信電訊股份有限公司」與「遠和
    電信股份有限公司」之合併縱應優先適用企業併購法第24條
    之規定，惟該條規定：「因合併而消滅之公司，其權利義務
    應由合併後存續之公司概括承受」，與公司法第75條、第31
    9 條之規定相同，該法條之誤用並不影響裁判之結果，原確
    定判決仍屬正當。綜上所述，再審原告提起本件再審之訴，
    顯無理由，應予駁回。
五、依民事訴訟法第502 條第2 項、第436 條之32第4 項、第78
    條，判決如主文。
中    華    民    國    95    年    5     月    30    日
                  民事第一庭  審判長法  官  黃小瑩
                                    法  官  洪舜帆
                                    法  官  楊智勝
以上正本證明與原本無異。
本判決不得上訴。
中    華    民    國    95    年    6     月    5     日
                                    書記官  黃王雅寬


司法院資訊處製作；財團法人民間司法改革基金會備份。
